【裁判字號】    91,訴,3543
【裁判日期】    920227
【裁判案由】    損害賠償
【裁判全文】
臺灣高雄地方法院民事判決  九十一年度訴字第三五四三號
    原      告  乙○○
    被      告  甲○○
右當事人間因妨害自由等案件，於刑事訴訟程序附帶提起民事訴訟請求損害賠償事件
，經本院刑事庭裁定移送民事庭審理，本院判決如左：
    主      文
被告應給付原告新台幣貳拾萬元，及自民國九十一年八月三十日起至清償日止，按年
息百分之五計算之利息。
原告其餘之訴駁回。
訴訟費用由被告負擔五分之一，餘由原告負擔。
本判決第一項於原告以新台幣陸萬肆仟元為被告供擔保後，得假執行。
原告其餘假執行之聲請駁回。
    事實及理由
一、原告起訴主張：緣兩造原為同居關係，原告並將被告掛名為原告所經營之柏群興
    業股份有限公司（以下簡稱柏群公司）股東之一，不料被告因近年事業不順，心
    情不佳，乃經常毆打原告出氣，又常在同居處吵鬧。民國（下同）九十年三月二
    十三日上午七時許，被告趁原告之子出門上學後，竟藉口欲分柏群公司所賺之錢
    ，原告不肯，被告即持鐵製衣架預先摺疊而成之鐵棍，在兩造同居之高雄市前鎮
    區○○○路一號十八號之一住所毆打原告，致原告受有左臉頰腫脹五×三公分、
    右大腿擦破傷六×二公分、右大腿溢血九×六公分、左肩溢血腫脹七×二．五公
    分、左上膊溢血腫脹二十一×三公分、左手肘溢血腫脹十五×二公分、左手背及
    手腕腫脹溢血九×一公分、右上膊溢血九×四公分、右手肘溢血六×四公分、右
    腳小腿擦破傷十一×一．五公分、左腳膝蓋擦破傷二×一公分、溢血五×一公分
    、左小腿溢血六×一公分等傷害。兩造原為同居朋友關係，原告本對被告抱有感
    情，詎被告竟不顧此一情誼，遽對原告暴力相向，不僅致原告身體受有傷害，心
    靈亦因之嚴重受創，爰依民法第一百八十四條第一項前段、第一百九十五條之規
    定，請求被告給付精神慰撫金新台幣（下同）一百萬元等語。並聲明求為判決：
    被告應給付原告一百萬元，及自起訴狀繕本送達被告之翌日起至清償日止，按年
    息百分之五計算之利息；願供擔保，請准宣告假執。
二、被告則以：被告固曾於前揭時地毆傷原告，然原告請求之金額實嫌過高等語，資
    為抗辯。並聲明求為判決駁回原告之訴。
三、原告主張其於前揭時地遭被告毆打，並因之受有如上所述之傷害之情，業據本院
    依職權調閱九十一年訴字第一九三九號刑事卷宗（含偵查卷）核閱無訛，並為被
    告自承在卷（見本院九十二年一月八日、同年二月十二日言詞辯論筆錄），是堪
    信原告之主張為真實。
四、按因故意或過失，不法侵害他人之權利者，負損害賠償責任。又不法侵害他人之
    身體，被害人雖非財產上之損害，亦得請求賠償相當之金額。民法第一百八十四
    條第一項前段、第一百九十五條第一項分別著有明文。本件被告既係基於傷害之
    犯意而毆傷原告，並致原告受有如上所述之傷害，有如上述，則原告主張被告應
    依民法第一百九十五條第一項之規定給付原告精神慰撫金，洵為有據。查原告係
    四十六年十二月三十日出生之人，現就讀國立空中大學，育有二子，目前擔任資
    商青商會採訪記者，兼職景觀設計工作，每月平均收入約六、七萬元，又其目前
    負債二千萬元，業據原告陳明在卷，並提出記者證、學生證、柏群公司章程為證
    ，復為被告所不爭執，再原告名下有投資四筆之情，亦據本院依職權向財政部高
    雄市國稅局函查明確，有該國稅局九十一年十二月十八日財高國稅資字第○九一
    ○○七二三八七號函附財產歸屬資料清單存卷可稽；而被告係四十一年五月十日
    出生，國小畢業，育有二子二女，目前無業，亦據被告陳明在卷，並提出畢業證
    書、戶籍謄本為證，復為原告所不爭執，又被告名下有門牌號碼高雄市○○區○
    ○街一二七號房屋乙棟（此房屋為五人共有）及投資四筆之情，亦有前開國稅局
    九十一年十二月十八日財高國稅資字第○九一○○七二三八七號函附財產歸屬資
    料清單附卷足參。本院斟酌兩造原係同居關係，惟被告竟對原告暴力相向，且迄
    今仍不思對原告表示道歉、慰問之意，實屬不該，又被告所為不僅造成原告身體
    受有傷害，更對原告精神造成極大之傷害等情，並審酌兩造如上所述之身分、地
    位及經濟能力等一切情狀，認原告對被告請求之慰撫金以二十萬元為相當。從而
    ，原告依據民法第一百八十四條第一項前段、第一百九十五條第一項之規定，請
    求被告給付慰撫金二十萬元，及自九十一年八月三十日（即起訴狀繕本送達被告
    之翌日）起至清償日止，按年息百分之五計算之利息，即屬正當，應予准許，逾
    此部分之請求則無理由，應予駁回。
五、原告陳明願供擔保，聲請宣告假執行，經核其勝訴部分，於法尚無不合，爰酌定
    相當之擔保金額准許之；至原告敗訴部分，其假執行之聲請已失所附麗，應併予
    駁回。
六、本件判決基礎已臻明確，兩造其餘主張陳述及所提之證據，核與判決結果無影響
    ，毋庸再予逐一審酌論述，附此敘明。
七、結論：本件原告之訴為一部有理由，一無理由，爰依民事訴訟法第七十九條但書
    、第三百九十條第二項，判決如主文。
中      華      民      國    九十二    年      二      月    二十七    日
                              臺灣高雄地方法院民事第五庭
~B法      官  徐美麗
右為正本係照原本作成。
如不服本判決，應於送達後廿日內，向本院提出上訴狀並表明上訴理由，如於本判決
宣示後送達前提起上訴者，應於判決送達後十日內補提上訴理由書（須附繕本）。
中      華      民      國    九十二    年      二      月    二十七    日
~B法院書記官  楊明月


司法院資訊處製作；財團法人民間司法改革基金會備份。
